臺灣臺中地方法院民事判決　九十三年度訴更字第一號
　　原　　　告　甲○○
　　被　　　告　乙○○○
右當事人間損害賠償事件，經本院刑事庭移送前來，本院於中華民國九十三年三月八
日九十三年度訴字第三七三號民事裁定駁回原告之訴，原告對之提起抗告，經台灣高
等法院台中分院廢棄發回更審，本院於民國九十三年九月六日言詞辯論終結，判決如
下：
    主    　文
被告應給付原告新台幣伍拾肆萬零陸佰柒拾參元，及自民國九十二年十月三日起至清
償日止按年息百分之五計算之利息。
原告其餘之訴駁回。
訴訟費用由被告負擔百分之四十七，餘由原告負擔。
本判決第一項於原告以新台幣壹拾玖萬元供擔保後，得假執行。
原告其餘假執行之聲請駁回。
    事實及理由
壹、程序方面：
　　按訴狀送達後，原告不得將原訴變更或追加他訴。但擴張或減縮應受判決事項之
    聲明者，不在此限，為民事訴訟法第二百五十五條第一項第三款所明定。本件原
    告原起訴請求被告賠償之金額為新台幣（下同）三百五十二萬六千零一十五元，
    嗣擴張其請求之金額為三百五十六萬三千二百五十元，旋又減縮其請求金額為一
    百一十四萬零六百七十三元，核其情形屬擴張或減縮應受判決事項之聲明，依首
    開規定，應無不合，先予敘明。
貳、實體部分：
一、原告主張被告係受僱於原告之褓姆，其於民國九十二年六月九日中午十一時三十
    分許，將原告未滿一歲之女林秀蓁獨自置放房間床墊上，未善盡照顧之責，致林
    秀蓁於同日十三時三十分許，因乏人照顧及不明原因自床墊摔落至地上，因而受
    有右側硬腦膜下腔出血、左側顳葉顱內出血合併急性腦水腫、視網膜出血之傷害
    ，經送醫救治後，延至九十三年一月十四日終因傷重引起敗血症休克而死亡。被
    告身為褓姆，應注意嬰兒林秀蓁之人身安全，且依其狀況，又非不能注意，竟疏
    未注意為之，以致林秀蓁傷重不治死亡，實有過失，自應負損害賠償責任。爰依
    侵權行為法律關係，請求被告給付醫療費用一千八百八十六元、看護費九萬五千
    五百三十七元、喪葬費四萬三千二百五十元、慰撫金一百萬元，合計一百一十四
    萬零六百七十三元，及自起訴狀繕本送達被告之翌日即九十二年十月三日起至清
    償日止，按年息百分之五計算之利息。並陳明願供擔保，聲請宣告假執行。
二、被告辯稱被告家境清寒，其夫係客運司機，收入微薄，另須扶養小孩，無經濟能
    力賠償原告等語，並聲明：駁回原告之訴及假執行之聲請。
三、原告主張右開事實，為被告所不爭執，且被告因右開事實，經本院刑事庭認定其
    觸犯業務過失重傷害罪，判處有期徒刑八月在案，而被害人嗣因傷重引起併發症
    即敗血症休克死亡，亦有本院九十二年度易字第二三六四號刑事判決及原告提出
    之死亡證明書可稽，原告之主張自堪認可採。
四、按因故意或過失，不法侵害他人之權利者，負損害賠償責任，民法第一百八十四
    條第一項前段定有明文。查被告身為褓姆，本應注意嬰兒林秀蓁係未滿周歲之嬰
    兒，本身無自救能力，並隨時對林秀蓁之人身安全保持高度之注意，且無證據可
    資證明被告有何不能注意之情形，自應認被告能注意，竟疏未盡其照顧之責，以
    致林秀蓁因乏人照顧摔落床墊受傷死亡，其顯有過失，應無疑義。而其過失行為
    與被害人林秀蓁之死亡間具有相當因果關係，自屬因過失不法侵害被害人林秀蓁
    之生命人格權，依上開規定，被告自應負損害賠償責任。
五、茲將原告請求賠償之損害，分述如後：
（一）醫療費用、看護費用及喪葬費用部分：民法第一百九十二條第一項規定不法侵
      害他人致死者，對於支出醫療及增加生活上需要之費用或殯葬費之人，亦應負
      損害賠償責任。本件原告係被害人林秀蓁之母親，業據原告提出戶籍謄本為證
      ，其主張被害人林秀蓁之醫療費除被告已給付二萬六千零一十五元外，由其支
      付一千八百八十六元，另伊僱用外籍幫傭在醫院看護林秀蓁，共計三個月又二
      十二日，支出費用合計九萬五千五百三十七元，並支出殯葬費用四萬三千二百
      五十元等情，業據其提出醫療費收據七紙、外籍勞工看護薪資表、健保繳款單
      、安定費繳款通知單、聘僱外籍勞工申請表、訂飛機票證明、在職證明、台中
      市殯葬管理所使用規費收據、義品禮儀社開具之收據、七星山紀念墓園永久使
      用權狀、火化許可證為證，亦為被告所不爭執，自堪憑信。經核均屬必要，則
      原告請求被告給付醫療費用一千八百八十六元、看護費用九萬五千五百三十七
      元、喪葬費四萬三千二百五十元，核無不合。
（二）慰撫金部分：按不法侵害他人致死者，被害人之父、母、子、女及配偶，雖非
      財產上之損害，亦得請求賠償相當之金額，民法第一百九十四條定有明文。本
      件原告係被害人林秀蓁之母親，懷胎多時好不容易喜得其女甫滿周歲，即遭此
      變故，致失幼女，其精神上難免痛苦不堪。而查原告係高中畢業，從事大樓清
      潔工作，每月薪資二萬多元，名下有一間公寓房子。被告係國中畢業，目前無
      業，名下無不動產等情，為兩造所不爭執，應堪採憑。可知，原告學經歷及經
      濟能力均優於被告。而被告另稱家境清寒，其夫係客運司機，收入微薄，另須
      扶養小孩等語，原告亦陳稱被告家境不佳。足見，被告之經濟能力非但較原告
      遜色，抑且係經濟薄弱者，如令其負擔高額賠償金，勢將重大影響其家庭生計
      ，而造成另一社會問題，此應非法律正義之所期待者。是本院斟酌被告於此事
      件之過失程度及兩造之身分、地位及經濟能力等情，認被告賠償原告非財產上
      損害即慰撫金四十萬元，堪稱允當。準此，原告逾此部分之請求，即非有據。
六、綜上所述，足認被告應賠償原告之金額為五十四萬零六百七十三元（即醫療費１
    ８８６元＋看護費９５５３７元＋喪葬費４３２５０元＋慰撫金４０００００元
    ＝５４０６７３元）。從而，原告依侵權行為法律關係，請求被告給付五十四萬
    零六百七十三元及自起訴狀繕本送達被告翌日即九十二年十月三日起至清償日止
    按年息百分之五計算之利息部分，為有理由，應予准許。逾此部分之請求，則屬
    無據，應駁回之。兩造其餘攻擊、防禦方法及舉證，核與本件判決無結果，爰不
    再逐一加以論述，附此敘明。
七、原告陳明願供擔保，聲請宣告假執行，於其勝訴部分核無不合，爰酌定相當擔保
    金額准許之。至其餘假執行之聲請，因其訴無理由被駁回而失所附麗，應併予駁
    回。
八、結論：原告之訴為一部有理由，一部無理由，依民事訴訟法第七十九條、第三百
    九十條第二項，判決如主文。
中　　　華　　　民　　　國　　九十三　　年　　　九　　　月　　二十　　　日
                                        臺灣臺中地方法院民事第二庭
~B法　　　官　許文碩
正本係照原本作成
如對本判決上訴，須於判決送達後廿日內向本院提出上訴狀
中　　　華　　　民　　　國　　九十三　　年　　　九　　　月　　二十四　　日
~B法院書記官　巫偉凱
